【裁判字號】    99,抗,4
【裁判日期】    990414
【裁判案由】    聲明異議
【裁判全文】
臺灣嘉義地方法院民事裁定            99年度抗字第4 號
抗  告  人  乙○○
相  對  人  萬泰商業銀行股份有限公司
法定代理人  丙○○
訴訟代理人  甲○○
上列當事人間因消費者債務清理條例聲請更生事件，抗告人對於
99年1 月8 日本院99年度事聲字第7 號裁定提起抗告，本院裁定
如下：
   主  文
抗告駁回。
抗告程序費用由抗告人負擔。
    理  由
一、本件抗告人即債務人依消費者債務清理條例（下稱本條例）
    聲請更生，前經本院於民國98年4 月21日以97年度消債更更
    字第7 號裁定開始更生，並由本院司法事務官以98年度執消
    債更字第79號進行更生程序，嗣於98年12月10日認可債務人
    所提更生方案。相對人即債權人萬泰商業銀行股份有限公司
    （下稱萬泰商業銀行）不服，對該認可裁定聲明異議，本院
    認為異議有理由，乃以99年度事聲字第7 號裁定廢棄前揭98
    年度執消債更第79號裁定。抗告人不服，提起本件抗告。
二、本件抗告意旨略以：
  (一)抗告人目前收入實際只有21,000元，26,500元薪水確實不存
    在，要求抗告人每月借貸5,500 元，一邊再還更生的錢，以
    此計算，8 年後抗告人債務又將增加528,000 元。
  (二)抗告人之子吳書佑生父若中斷支付扶養費，抗告人可依法律
    途徑請求其支付。
  (三)第二順位債權人吳崇維早已主張債權，但因抗告人尚欠96、
    97年度房屋稅約15,000元未付，且過戶又無錢支付契稅、代
    書費，所以只能每月付部分房貸當租金來抵償，更生後會與
    吳書佑搬離該屋，另找他處承租，以消除債權人疑慮等語。
    並聲明：(1)原裁定廢棄、(3)程序費用及抗告費用均由相對人
    負擔。
三、按更生條件應由債權人與債務人自由磋商，法院應力謀雙方
    之妥協及更生條件之公允，本條例第57條第2項定有明文。
    經查：
  (一)關於抗告人每月之收入金額，據抗告人於98年11月3 日司法
    事務官訊問時陳稱：之前經營豆花店，現轉型經營便當店生
    意，便當店為伊父母所有，因父母年事已高，現由伊經營；
    其子吳書佑生父每月所給扶養費約12,000元至15,000 元 ，
    目前仍居住於嘉義市○○路151 號17樓2 之自宅。於98 年
    11月16日訊問時則陳稱：現在每月支付房屋貸款約9,000 多
    元。依抗告人前開所述，其子生父平均每月支付之扶養費金
    額應為13,500元【計算式：（12,000+15,000 ）/2＝13,500
    】，抗告人所提之更生方案竟僅以10,000元計列，已有不當
    。
  (二)再觀諸抗告人所提更生方案，其每月共13,742元之必要生活
    費用包括房租費用5,000 元在內，惟此與抗告人前開自承，
    目前居住於自宅，亦即並未實際支出房租費用5,000 元，與
    之相當之費用乃為每月支出之房屋貸款9,000 多元，較抗告
    人所提更生方案計列之5,000 元高出至少4,000 元，更可推
    知抗告人於所提更生方案自行計列每月收入金額為21,000元
    ，顯然有誤。
  (三)又，前述更生方案中固以「第一順位抵押權人債權總額為14
    9 萬9,126 元，第二順位抵押權人吳崇維債權本金為250 萬
    元，鑑定價值不足清償優先債權，故不予處分。」為由，保
    留系爭房地之所有權，然查，抗告人於前開司法事務官訊問
    時，就所欠吳崇維之債權總額，係陳稱：我欠哥哥吳崇維41
    萬左右，且有時我的卡債都是我哥哥幫我付款等語。而系爭
    房地經鑑價價值為2,715,820 元，顯高於第一、二順位抵押
    權人之債權總額1,909,126 元（計算式：1,499,126+410,00
    0 ＝1,909,126 ）。且就積欠債權人吳崇維欠款，迄未見抗
    告人提出相關借款證明，故吳崇維是否對抗告人有債權？縱
    有，債權之金額為若干？均有待澄清。要言之，系爭房地變
    賣清償擔保債權人後，是否仍有剩餘價值可供清償其餘無擔
    保債權人之債務，仍有探究之必要。
  (四)綜上所述，本院司法事務官98年度執消債更第79號裁定逕認
    抗告人所提更生方案公允予以認可，即有未當，相對人之聲
    明異議為有理由。原審裁定依法廢棄上開認可裁定，經核並
    無違誤，抗告人提起本件抗告，指摘原審裁定不當，求予廢
    棄，非有理由，應予駁回。
四、據上論結，依消費者債務清理條例第15條、民事訴訟法第49
    5 條之1 第1 項、第449 第1 項、第95條、第78條，裁定如
    主文。
中    華    民    國    99    年    4     月    14    日
                  民事第二庭審判長法  官  曾文欣
                                  法  官  林中如
                                  法  官  陳思睿
以上正本係照原本作成。
本裁定不得抗告。
中    華    民    國    99    年    4     月    14    日
                                  書記官  張富

司法院資訊處製作；財團法人民間司法改革基金會備份。
